臺灣屏東地方法院刑事判決　　　　　　　 96年度訴字第566號
公　訴　人　臺灣屏東地方法院檢察署檢察官
被　　　告　甲○○
選任辯護人　吳春生律師
　　　　　　許龍升律師
上列被告因違反毒品危害防制條例案件，經檢察官提起公訴（96
年度偵字第2325號），本院判決如下：
    主  文
甲○○製造第三級毒品，累犯，處有期徒刑伍年貳月。扣案如附
表一及附表二所示之物均沒收。
    事  實
一、甲○○於民國94年6 月間，因賭博案件，經本院於94年11月
    25日以94年度簡字第1456號判處有期徒刑4 月，如易科罰金
    ，以銀元300 元折算1 日，並於94年12月22日確定在案，嗣
    於95年2 月23日易科罰金執行完畢。
二、甲○○仍不知悔改，明知愷他命為毒品危害防制條例第2 條
    第2 項第3 款所列之第三級毒品，不得非法製造，竟基於製
    造第三級毒品愷他命之犯意，在向綽號「小莊」姓名年籍不
    詳之成年男子，學得製毒技術後，自96年3 月29日起，在屏
    東縣長治鄉○○村○○路189 巷17號其住處內，以該小莊所
    提供之原料，經過攪拌、煮沸、結晶等程序，從事愷他命之
    製造。嗣於96年4 月2 日下午4 時許，甲○○正在上址製毒
    ，隨即為屏東縣警察局內埔分局會同法務部調查局屏東縣調
    查站、行政院海岸巡防署屏東機動查緝隊人員持本院所核發
    之搜索票當場查獲，並扣得如附表一及附表二所示之愷他命
    成品、半成品及相關製毒工具等物品而為警查獲。
三、案經屏東縣警察局內埔分局移請臺灣屏東地方法院檢察署檢
    察官偵查起訴。
    理  由
壹、程序部分：
一、按鑑定人由審判長、受命法官或檢察官就下列之人選任1 人
    或數人充之：(一)就鑑定事項有特別知識經驗者。(二)經政府機
    關委任有鑑定職務者；鑑定之經過及其結果，應命鑑定人以
    言詞或書面報告；法院或檢察官得囑託醫院、學校或其他相
    當之機關、團體為鑑定，或審查他人之鑑定，並準用第203
    條至第206 條之1 規定，刑事訴訟法第198 條、第206 條第
    1 項、第208 條第1 項分別定有明文。本件卷附內政部警政
    署刑事警察局96年5 月15日刑鑑字第0960053481號鑑定書及
    該局96年10月5 日刑鑑字第0960137158號函文，雖係被告以
    外之人於審判外之書面陳述，然內政部刑事警察局係臺灣高
    等法院檢察署關於毒品種類、成份之概括選任鑑定機關，此
    有臺灣高等法院檢察署92年10月15日檢文允字第0921001322
    號函附之「臺灣高等法院檢察署檢察長概括選任鑑定人或囑
    託鑑定機關名冊」足參，則上開毒品鑑定書及該局上開函文
    ，均為刑事訴訟法第159 條第1 項規定之例外情形，應有證
    據能力。
二、又按被告以外之人於審判外之陳述，雖不符刑事訴訟法第15
    9 條之1 至第159 條之4 之規定，而經當事人於審判程序同
    意作為證據，法院審酌該言詞陳述或書面陳述作成時之情況
    ，認為適當者，亦得為證據。當事人、代理人或辯護人於法
    院調查證據時，知有第159 條第1 項不得為證據之情形，而
    未於言詞辯論終結前聲明異議者，視為有前項之同意，刑事
    訴訟法第159 條之5 第1 項、第2 項定有明文。檢察官、被
    告及選任辯護人對於本判決所引用屏東縣警察局內埔分局搜
    索筆錄、扣押物品目錄表等證據，未於本院言詞辯論終結前
    爭執其證據能力，茲審酌該等書面陳述作成時之情況，並無
    不宜作為證據之情事，且本院認為以之作為本件論罪之證據
    ，均與待證事實具有關聯性，作為本案之證據亦屬適當，是
    依上開規定，自得為證據。
三、又卷附扣案物品及現場照片，係傳達照相當時現場情況，而
    透過照片傳達的情形與現場真實情形，在內容上的一致性，
    透過機械的正確性來加以保障，換言之，照片並不存在人對
    現實情形的知覺、記憶所經常發生的表現錯誤，是照片之性
    質亦非供述證據，並無傳聞法則之適用，且於此亦別無證據
    證明上開資料有經偽造變造之情形，有證據能力。
貳：實體部分：
一、訊據被告甲○○對於上開犯罪事實於警詢、偵查及本院審理
    時均坦承不諱，且有屏東縣警察局內埔分局搜索筆錄、扣押
    物品目錄表、內政部警政署刑事警察局96年5 月15日刑鑑字
    第0960053481號鑑定書、96年10月5 日刑鑑字第0960137158
    號函文各1 份及照片30張在卷可稽，足認被告上開自白與事
    實相符，被告製造第三級毒品愷他命之犯行洵堪認定，應予
    以依法論科。
二、核被告所為，係犯毒品危害防制條例第4 條第3 項之製造第
    三級毒品罪。被告有事實欄所載論罪科刑執行之情形，有臺
    灣屏東地方法院檢察署刑案資料查註紀錄表及臺灣高等法院
    被告前案紀錄表各1 份在卷可查，其受有期徒刑執行完畢後
    ，5 年之內再犯有期徒刑以上刑之本罪，為累犯，應依刑法
    第47條第1 項規定加重其刑。爰審酌被告為64年2 月12日出
    生，教育程度為高中畢業，此有警詢資料在卷可稽。被告明
    知毒品對人類之危害，為謀取不法暴利，竟為製造第三級毒
    品愷他命之犯行，造成毒品可能泛濫危害社會大眾之危險，
    且遭查獲之愷他命之半成品及成品數量非少，惟兼念及被告
    事後坦承犯行，犯後態度良好，及其犯罪之手段、目的、動
    機等一切情狀，量處如主文所示之刑。
三、沒收部分：
  (一)按依毒品危害防制條例第18條第1 項前段之規定，應予沒收
    銷燬之毒品，以經查獲之第一、二級毒品為限。又毒品依其
    成癮性、濫用性及對社會危害性，共分為四級，上開條例並
    就製造、運輸、販賣、意圖販賣而持有、以非法方法使人施
    用、引誘他人施用及轉讓不同品項之毒品等行為，分別定其
    處罰。至施用或持有第三、四級毒品，因其可罰性較低，故
    未設處罰之規定，僅就施用及持有第一、二級毒品科以刑罰
    。然鑑於第三、四級毒品均係管制藥品，特於同條例第11條
    之1 明定無正當理由，不得擅自持有；第18條第1 項後段復
    規定查獲之第三、四級毒品，無正當理由而擅自持有者，沒
    入銷燬之。從而，依同條例第18條第1 項後段應沒入銷燬之
    毒品，專指查獲施用或持有之第三、四級毒品而言；倘係查
    獲製造、運輸、販賣、意圖販賣而持有、以非法方法使人施
    用、引誘他人施用或轉讓第三、四級毒品，既屬同條例相關
    法條明文規定處罰之犯罪行為，即非該條項應依行政程序沒
    入銷燬之範圍。又同條例第19條第1 項所定「供犯罪所用或
    因犯罪所得之物」，係指犯第4 條至第9 條、第12條、第13
    條或第14條第1 項、第2 項之罪所用或所得之物，不包括毒
    品本身在內，是尚不得援用此項規定為第三、四級毒品之沒
    收依據。再同條例對於查獲之製造、運輸、販賣、意圖販賣
    而持有、以非法方法使人施用、引誘他人施用及轉讓第三、
    四級毒品之沒收，並無特別規定，如其行為已構成犯罪，則
    該毒品即屬不受法律保護之違禁物，應回歸刑法之適用，依
    刑法第38條第1 項第款之規定沒收之，始為適法（最高法院
    95年度台上字第911 號判決要旨參照）。扣案如附表一所示
    之物，經送內政部警政署刑事警察局鑑定結果，確係第三級
    毒品愷他命半成品及成品，此有該局96 年5月15日刑鑑字第
    0960053481號鑑定書1 紙附卷可佐（見96年度偵字第2325號
    偵查卷宗第32至33頁），是該物均係查獲之第三級毒品，揆
    諸前揭說明，該毒品既均屬構成犯罪行為標的之違禁物，併
    依刑法第38條第1 項第1 款之規定，宣告沒收。
  (二)扣案如附表二所示之物，均係被告所有而供本案犯罪所用之
    物，業據被告供明在卷，併依毒品危害防制條例第19條第1
    項之規定，宣告沒收。
四、據上論斷，應依刑事訴訟法第299 條第1 項前段，毒品危害
    防制條例第4 條第3 項、第19條第1 項前段，刑法第11條前
    段、第47條第1 項、第38條第1項第1款，判決如主文。
本案經檢察官劉昀到庭執行職務。
中　　華　　民　　國　　96　　年　　12　　月　　18　　日
                  刑事第一庭  審判長法  官  潘正屏
                                    法  官  曾吉雄
                                    法  官  許蓓雯
以上正本證明與原本無異。
如不服本判決應於收受本判決送達後十日內向本院提出上訴書狀，
其未敘述上訴理由者，並得於提起上訴後十日內向本院補提理由
書狀（均須按他造當事人之人數附繕本）「切勿逕送上級法院」
中　　華　　民　　國　　96　　年　　12　　月　　20　　日
                                     書記官  蘇雅慧
附錄本判決論罪科刑法條全文
毒品危害防制條例第4條
製造、運輸、販賣第三級毒品者，處五年以上有期徒刑，得併科
新臺幣五百萬元以下罰金。
